【裁判字號】    97,交聲,1697
【裁判日期】    971017
【裁判案由】    聲明異議
【裁判全文】
臺灣高雄地方法院刑事裁定    97年度交聲字第1697號至1706號
原處分機關  高雄市政府交通局
異  議  人
即受處分人  丙○○
上列異議人即受處分人因違反道路交通管理處罰條例案件，對於
高雄市政府交通局於民國97年7 月9 日所為如附表所示之處分聲
明異議，本院裁定如下：
    主  文
原處分（原處分字號詳如附表所示）均撤銷。
丙○○均不罰。
    理  由
一、原處分機關係以：異議人即受處分人丙○○駕駛格上汽車租
    賃股份有限公司（下稱「格上租車公司」）所有之車號YY-4
    451 及CC-5306 號自小客車於附表所載之時間、地點，有如
    附表所載之違規行為，附表所示之原舉發機關以格上租車公
    司所有上開車輛違反道路交通管理處罰條例第33條第1 項、
    第60條第2 項第3 款規定為由，製單舉發，經查證上開車輛
    之實際駕駛人為異議人，是原處分機關即先於94年3 月31日
    ，以高市交裁字第0940009822號函，將附表編號(二)所示違規
    事實之原舉發通知單重新送達於異議人；另附表編號(一)所示
    之違規事實，則於94年9 月15日以高市交裁字第0940033092
    號函文通知異議人到案繳納罰鍰。然異議人均未於原處分機
    關重新通知之應到案日期前到案，是就附表編號(一)、(二)所示
    之違規事實，原處分機關乃於97年7 月9 日依道路交通管理
    處罰條例第33條第1 項，同條例第60條第2 項第3 款規定，
    及違反道路交通管理事件統一裁罰基準及處理細則第43條、
    第44條、第67條之規定，分別裁處異議人如附表所示之罰鍰
    。
二、聲明異議意旨則以：因其前男友乙○○無駕駛執照，故於91
    、92年間向其借用駕照，以其名義向格上租車公司租用附表
    所示之YY-4451 號、CC-5306 號自小客車，每次租車後車輛
    即交由乙○○駕駛，異議人從未駕駛過前開之自小客車，駕
    駛車輛為附表所示違規行為之人為乙○○，是原處分以其為
    實際駕駛人並處以罰鍰均有違誤，爰依法聲明異議等語。
三、按犯罪事實應依證據認定之，無證據不得認定犯罪事實。又
    不能證明被告犯罪者，應諭知無罪之判決，刑事訴訟法第15
    4 條第2 項、第301 條第1 項分別定有明文。次按事實之認
    定，應憑證據，如未能發現相當證據，或證據不足以證明，
    自不能以推測或擬制之方法，為裁判基礎（最高法院40年臺
    上字第86號判例意旨參照）。又按認定犯罪事實，所憑之證
    據，雖不以直接證據為限，間接證據亦包括在內，然無論直
    接或間接證據，其為訴訟上之證明，須於通常一般之人均不
    致於有所懷疑，而得確信其為真實之程度者，始得據之為有
    罪之認定，倘其證明尚未達到此一程度，而有合理性懷疑之
    存在時，即無從為有罪之認定（最高法院76年臺上字第4986
    號判例意旨可資參照）。又法院受理交通事件，準用刑事訴
    訟法之規定，道路交通管理處罰條例第89條前段定有明文，
    從而，前揭認定被告有罪，就該有罪事實不能有任何合理懷
    疑存在之原則，於道路交通管理處罰條例案件亦有適用。易
    言之，當法院踐行調查證據程式完畢後，如就原處分機關所
    認定違規事實之存在與否，仍有合理懷疑，即應對異議人為
    有利之認定，合先敘明。
四、經查：
  (一)格上租車公司所有之車號YY-4451 號、CC-5236 號自小客車
    於附表所示之時間、地點，有附表所示之在高速公路上超速
    行駛、不遵守道路交通標線指示等違規行為，經附表所示之
    機關逕行舉發之事實，有各該舉發通知書及採證照片各1 份
    在卷可證（見本院97年度交聲字第1697號案卷第41、42、44
    、46、57至62頁）。經汽車所有人格上租車公司申請轉歸責
    於異議人後，交通部公路總局臺中區監理所仍就附表編號(一)
    之違規行為，對汽車所有人格上租車公司裁罰，經臺灣臺中
    地方法院撤銷該處分，改諭知格上租車公司不罰，附表編號
    (二)之違規行為，則由高雄市政府交通局交通事件裁決處另對
    異議人為裁罰，由本院以93年度交聲字第735 號裁定以原舉
    發通知書未合法送達於異議人為由撤銷原處分。原處分機關
    乃先於94年3 月31日，以高市交裁字第0940009822號函，將
    附表編號(二)所示違規事實之原舉發通知單重新送達於異議人
    ，又於94年9 月15日，以高市交裁字第0940033092號函文將
    附表編號(一)所示之違規事實通知異議人，並命其到案繳納罰
    鍰，因異議人均未於期限內主動到案，原處罰機關即依法裁
    罰等事實，有高雄市政府交通局97年9 月9 日高市交裁字第
    0970041205號函及函附94年9 月15日函文及信封影本、94年
    3 月31日函文及送達資料影本、臺灣臺中地方法院94年度交
    聲字第444 號裁定、本院93年度交聲字第735 號裁定在卷可
    證（見本院97年度交聲字第1697號案卷第14至18，34、35、
    48、49頁）。從而，前開事實均堪認定。
  (二)又車號YY-4451 號、車號CC-5306 號自小客車，均係異議人
    與其前男友乙○○一同前往格上租車公司之關係企業裕昌汽
    車公司建國營業所租用，其中車號CC-5236 號自小客車於92
    年1 月6 日開始租用，同年2 月8 日歸還，車號YY-4451 號
    自小客車第一次係於91年11月26日起租用，同年12月6 日歸
    還，第二次則自92年4 月7 日起租用，至同年月25日歸還，
    第三次則係於92年4 月30日起租用，直至同年8 月11日租車
    公司始取回該車等事實，為異議人於本院調查時自承在卷，
    且經裕昌汽車公司業務員甲○○證述：伊自87年起於裕昌公
    司建國廠工作，現於裕昌公司陽明廠任職，格上租賃公司是
    裕隆公司之子公司，而裕昌公司是裕隆公司的經銷商，故格
    上有很多作業要伊公司去處理，例如維修代步車等，本件乙○○以異議人名義在91、92年間向格上公司租用CC-5236 、
    YY -4451、YY-4422 等自小客車，都是以代步車方式租用，
    均由伊處理，最早是因為異議人與乙○○有一臺共有之cefi
    ro在伊公司保養，有一次車子故障，異議人與乙○○要趕去
    臺北，就向伊公司租車，時間是91年11月26日，後來異議人
    與乙○○陸續向伊公司租車，每次都由異議人提供駕照、身
    分證影本，由異議人本人簽名後，伊公司才交車等語明確（
    見本院97年度交聲字第1697號案卷第111 、112 頁，臺灣臺
    北地方法院94年度交聲字第23號案卷第92、93頁），此外，
    並有汽車出租單（即租賃契約書）影本4 份在卷可證（見臺
    灣臺北地方法院94年度交聲字第23號案卷第134 至138 頁）
    ，從而，上開車輛如附表編號(一)、(二)所示之違規行為，均係
    在異議人承租使用之期間內發生之事實，即堪認定。
  (三)又上開車輛在異議人承租以後，均即交由其前男友乙○○駕
    駛之事實，業經證人乙○○到庭證稱：其與異議人先前曾為
    男女朋友，直到92年間分手時為止，與異議人同居約8 、9
    年之久，又其從91年11月26日起，因工作的關係，需固定到
    臺北看工地，即借用異議人之名義向格上租車公司租用汽車
    ，包括附表所示之車號YY-4451 號、CC-5306 號及另一部YY
    -4422 號自小客車，每一次租車都是由異議人陪同其到租車
    行租車，由異議人當場簽名取車，又這幾部車子租來以後，
    都由其使用，異議人從來沒有使用過等語屬實（見本院97年
    度交聲字第1697號案卷第78、79頁）。又本院提示臺灣臺中
    地方法院94年度交聲字第444 號裁定與本院93年度交聲字第
    735 號裁定之附表，並訊以：「對於車號YY-4451 號汽車於
    91年11月28日、92年4 月13日、92年5 月6 日、92年5 月28
    日於高速公路超速行駛，及車號YY-4422 號汽車於92年3 月
    3 日、92年3 月10日、92年3 月16日、92年3 月26日、92年
    3 月28日、92年3 月31日於高速公路、九如路及民族路口超
    速行駛及未保持安全車距、違規左轉等事實，有何意見？」
    及「對於車號CC-5236 號汽車於92年1 月18日、92年1 月21
    日、92年1 月13日、92年1 月26日、92年1 月20日、92年1
    月10日、92年1 月13日、92年1 月30日於高速公路或台北市
    ○○○路超速行駛，有何意見？」，證人乙○○均坦承稱：
    當時確實是由其駕駛，而非由異議人駕駛車輛等語。此外，
    證人乙○○復陳稱：異議人在94年間有打電話告訴伊因租車
    違規而被罰款之事，當時伊人在越南，後來伊與異議人失去
    聯絡，伊是在96年7 月間返回國內，但也找不到異議人，一
    直到今天開庭才又見到她，伊願意自動到案繳清罰鍰，但希
    望能分期付款等語明確（見本院97年度交聲字第1697號案卷
    第80、81頁）。從而，證人乙○○承認係其駕駛前開車輛，
    而為附表所示違規行為之事實，至為顯明。
  (四)本院另傳喚辦理異議人租車業務之裕昌公司業務員甲○○到
    庭，證人甲○○證稱：印象中幾乎每次租車都會看到異議人
    與乙○○一起來租車，又上開車輛大部分是由乙○○來還車
    ，但印象中有時候異議人會與乙○○一起來，另其印象中車
    子出租後應該是由乙○○在使用，因為其有打電話給乙○○
    追蹤車子的現況，且異議人和乙○○共有的車輛，幾乎每次
    都是由乙○○開來保養的等語（見本院97年度交聲字第1697
    號案卷第112 、113 頁）。是則證人甲○○所述情節，核與
    前開證人乙○○證述內容大致相符。此外，異議人最後於92
    年4 月30日承租之車號YY-4451 號自小客車，係先被扣留在
    善化收費站，嗣由員警通知甲○○前往善化收費站將該車領
    回之事實，亦經證人甲○○證稱：車號YY-4451 號自小客車
    一直沒有歸還，其之前已有一段時間連絡不到乙○○還車，
    印象中當時也無法連絡上異議人，之後公司有打電話至各個
    交通警察單位請求協助找車，後來警局通知車子在國道三號
    善化收費站被扣留，公司還花了一萬多元辦理車牌，才將車
    子領回等語甚明（見本院97年度交聲字第1697號案卷第113
    頁）。就此證人乙○○則證稱：該車係其委託友人張添安自
    臺北開回高雄，但因張添安酒駕，該車遭警扣留等語（見本
    院97年度交聲字第1697號案卷第87頁）。而經查張添安（已
    於97年3 月26日死亡，有個人戶籍資料可證）於92年6 月20
    日凌晨2 時18分許，於酒後駕駛車號YY-4451 號自小客車行
    經國道三號南向342 公里善化收費站，經警盤查並測得其吐
    氣所含酒精濃度達每公升0.60毫克，嗣經檢察官聲請簡易判
    決處刑，臺灣臺南地方法院以92年度新交簡字第355 號判決
    判處有期徒刑2 月確定等節，有臺灣臺南地方法院檢察署檢
    察官聲請簡易判決處刑書、臺灣高等法院被告前案紀錄表各
    1 份在卷可證（見本院97年度交聲字第1697號案卷第96至99
    頁）。從而，顯見證人乙○○對於車號YY-4451 號自小客車
    從出租以後到被警察單位扣留之經過，均甚熟悉，此亦足佐
    徵證人乙○○所證其為實際駕駛上開車輛而為附表所示違規
    行為等情詞，應非子虛。再者，經本院調取乙○○自91年1
    月1 日起至97年10月間之入出境資料，乙○○從91年1 月1
    日至92年9 月均無出境紀錄，至92年10 月10 日出境後始開
    始有頻繁入出境之紀錄（見本院97年度交聲字第1697號案卷
    第108 頁），足認在附表所示之違規時間，乙○○均仍在我
    國境內之事實，亦可佐證證人乙○○所述未悖於事實。綜上
    ，證人乙○○為上開出租車輛之實際使用人，且於附表所示
    之時間、地點，有附表所示之違規行為之事實，自屬灼然至
    明。
  (五)綜上所述，本件如附表所示交通違規行為之實際駕駛人應為
    證人乙○○，而非異議人之事實，既經證明如前，則原處分
    機關以異議人為汽車駕駛人，並分別裁處附表所示之罰鍰，
    即有未合，本件異議人之異議均有理由，爰撤銷附表所示之
    各該處分，併諭知異議人丙○○不罰。
五、據上論斷，應依道路交通案件處理辦法第20條，裁定如主文
    。
中    華    民    國    97    年    10    月    17    日
                  交通法庭   法  官  陳思帆
以上正本證明與原本無異。
如不服本裁定，應於送達後5日內向本院提出抗告狀。
中    華    民    國    97    年    10    月    17    日
                             書記官  李宗諺
附表：
(一)車號YY-4451號自小客車
┌─┬────┬───┬────┬────┬────┬────┬────┬────┐
│  │違規時間│地  點│違規內容│觸犯法條│舉發單位│裁決字號│裁決處分│本院案號│
├─┼────┼───┼────┼────┼────┼────┼────┼────┤
│1.│91.11.28│國道一│在高速公│道路交通│國道公路│高市交裁│罰鍰新台│97年度交│
│  │下午3時6│號北向│路超速行│處罰條例│警察局第│字第32-Z│幣6,000 │聲字第  │
│  │分      │241 公│駛      │第33條第│四警察隊│D307890 │元      │1704號  │
│  │        │里    │        │1項     │        │號      │        │        │
├─┼────┼───┼────┼────┼────┼────┼────┼────┤
│2.│92.4.23 │國道三│在高速公│道路交通│國道公路│高市交裁│罰鍰新台│97年度交│
│  │上午11時│號北向│路超速行│管理處罰│警察局第│字第32-Z│幣6,000 │聲字第  │
│  │16分    │358 公│駛      │條例第33│八警察隊│H0000000│元      │1697號  │
│  │        │里    │        │條第1項 │        │號      │        │        │
├─┼────┼───┼────┼────┼────┼────┼────┼────┤
│3.│92.4.23 │國道三│在高速公│道路交通│國道公路│高市交裁│罰鍰新台│97年度交│
│  │上午11時│號北向│路超速行│管理處罰│警察局第│字第32-Z│幣6,000 │聲字第  │
│  │57分    │284. 1│駛      │條例第33│八警察隊│H0000000│元      │1702號  │
│  │        │公里  │        │條第1項 │        │號      │        │        │
├─┼────┼───┼────┼────┼────┼────┼────┼────┤
│4.│92.5.28 │國道一│在高速公│道路交通│國道公路│高市交裁│罰鍰新台│97年度交│
│  │上午6時4│號南向│路超速行│管理處罰│警察局第│字第32-Z│幣6,000 │聲字第  │
│  │0分     │342 公│駛      │條例第33│五警察隊│E0000000│元      │1706號  │
│  │        │里100 │        │條第1項 │岡山分隊│號      │        │        │
│  │        │公尺  │        │        │        │        │        │        │
└─┴────┴───┴────┴────┴────┴────┴────┴────┘
(二)車號CC-5236號自小客車
┌─┬────┬───┬────┬────┬────┬────┬────┬────┐
│  │違規時間│地  點│違規內容│觸犯法條│舉發單位│裁決字號│裁決處分│本院案號│
├─┼────┼───┼────┼────┼────┼────┼────┼────┤
│1.│92.1.13 │國道十│在高速公│道路交通│國道公路│高市交裁│罰鍰新台│97年度交│
│  │上午12時│號東向│路超速行│處罰條例│警察局第│字第32-Z│幣6,000 │聲字第  │
│  │17分    │14公里│駛      │第33條第│五警察隊│E0000000│元      │1699號  │
│  │        │      │        │1項     │        │號      │        │        │
├─┼────┼───┼────┼────┼────┼────┼────┼────┤
│2.│92.1.13 │臺北市○○○○道│道路交通│臺北市交│高市交裁│罰鍰新台│97年度交│
│  │下午11時│民權東│路交通標│管理處罰│通警察大│字第32- │幣1,800 │聲字第  │
│  │36分    │路    │線之指示│條例第60│隊      │AG035183│元      │1703號  │
│  │        │      │        │條第2 項│        │0號     │        │        │
│  │        │      │        │第3 款  │        │        │        │        │
├─┼────┼───┼────┼────┼────┼────┼────┼────┤
│3.│92.1.20 │國道一│在高速公│道路交通│國道公路│高市交裁│罰鍰新台│97年度交│
│  │上午2 時│號284 │路超速行│管理處罰│警察局第│字第32- │幣6,000 │聲字第  │
│  │29分    │公里北│駛      │條例第33│四警察隊│ZD633400│元      │1700號  │
│  │        │向    │        │條第1項 │        │8號     │        │        │
├─┼────┼───┼────┼────┼────┼────┼────┼────┤
│4.│92.1.21 │國道三│在高速公│道路交通│國道公路│高市交裁│罰鍰新台│97年度交│
│  │下午3 時│號北向│路超速行│管理處罰│警察局第│字第32- │幣6,000 │聲字第  │
│  │21分    │284.1 │駛      │條例第33│八警察隊│ZH306149│元      │1698號  │
│  │        │公里  │        │條第1項 │田寮分隊│1號     │        │        │
├─┼────┼───┼────┼────┼────┼────┼────┼────┤
│5.│92.1.26 │國道三│在高速公│道路交通│國道公路│高市交裁│罰鍰新台│97年度交│
│  │上午11時│號北向│路超速行│管理處罰│警察局第│字第32- │幣6,000 │聲字第  │
│  │37分    │352 公│駛      │條例第33│八警察隊│ZH115012│元      │1705號  │
│  │        │里    │        │條第1項 │田寮分隊│2號     │        │        │
├─┼────┼───┼────┼────┼────┼────┼────┼────┤
│6.│92.1.31 │國道三│在高速公│道路交通│臺北市交│高市交裁│罰鍰新台│97年度交│
│  │上午9 時│號南向│路超速行│管理處罰│通警察大│字第ZH- │幣6,000 │聲字第  │
│  │46分    │307.6 │駛      │條例第33│隊      │0000000 │元      │1701號  │
│  │        │公里  │        │條第1項 │        │號      │        │        │
└─┴────┴───┴────┴────┴────┴────┴────┴────┘


司法院資訊處製作；財團法人民間司法改革基金會備份。
